【裁判字號】    90,上易,1433
【裁判日期】    900430
【裁判案由】    侵占
【裁判全文】
臺灣高等法院臺中分院刑事判決                    九十年度上易字第一四三三號
    上  訴  人  臺灣台中地方法院檢察署檢察官
    被      告  丙○○
右上訴人因侵占案件，不服臺灣台中地方法院九十年度易緝字第一三七號中華民國九
十年四月三十日第一審判決（起訴案號：臺灣台中地方法院檢察署八十八年度偵緝字
第八一一號），提起上訴，本院判決如左：
      主  文
上訴駁回。
      事實及理由
一、本案經本院審理結果，認第一審判決認事用法及量刑均無不當，應予維持，並引
    第一審判決書記載之事實、證據及理由。（如附件）
二、檢察官上訴意旨略以：被告事後拒絕賠償告訴人且避不見面，原審僅量處有期徒
    刑三月顯然量刑過輕云云。
三、原審因而適用刑事訴訟法第二百九十九條第一項前段，刑法第三百三十五條第一
    項、第二條第一項前段、修正後刑法第四十一條第一項前段，罰金罰鍰提高標準
    條例第一條前段、第二條之規定，並審酌被告之品行、犯罪之動機、目的、手段
    、所生之危害及犯罪後態度等一切情狀，量處有期徒刑三月，並依法諭知易科罰
    金之折算標準，其認事用法核無違誤，本院審酌：I被告向告訴人所租用者係一
    九九三年份之福特牌自用小客車，有租賃契約書影本附偵查卷可考，且事後告訴
    人已取回該車等情，亦據告訴人於本院調查時陳明在卷。II被告與告訴人就告訴
    人所受損害在訴訟上達成和解，除已交付一萬元外，其餘五萬元亦擬於本年十月
    前給付完畢，有和解筆錄附卷可憑等情，原審量處有期徒刑三月亦屬允當，上訴
    意旨指摘量刑過輕尚屬無據，應予駁回。
四、據上論斷，應依刑事訴訟法第三百七十三條、第三百六十八條，判決如主文。
本案經檢察官甲○○到庭執行職務。
中      華      民      國      九十       年     八      月   二十九   日
                                臺灣高等法院臺中分院刑事第四庭
                                      審判長法  官  洪  耀  宗
                                            法  官  江  德  千
                                            法  官  劉  登  俊
右正本證明與原本無異。
不得上訴。
                                            書記官  鄧  智  惠
中    華      民      國      九十       年     八      月   三十一   日
附件
臺灣臺中地方法院刑事判決                          九十年度易緝字第一三七號
    公  訴  人  臺灣臺中地方法院檢察署檢察官
    被      告  丙○○  男  四十六歲（民國○○○年○月○日生）
                        身分證統一編號：Ｋ一0000000號
                        住苗栗縣三義鄉西湖村伯公坑二七號
                        居台中縣大里市○○○路三○號
右列被告因侵占案件，經檢察官提起公訴（八十八年度偵緝字第八一一號），本院判
決如左：
    主  文
丙○○意圖為自己不法之所有，而侵占自己持有他人之物，處有期徒刑參月，如易科
罰金，以參佰元折算壹日。
    事  實
一、丙○○於民國八十八年三月二十七日，在台中縣后里鄉○○路三十八之十一號「
    金國王小客車租賃有限公司」（下稱金國王公司），以每日租金新台幣（下同）
    二千元之代價，向金國王公司租用車牌號碼ＨＨ—五一三五號自用小客車乙輛，
    約定租用期間一日，後經金國王公司同意延長租期一日，詎租用期間屆滿後，丙
    ○○竟意圖為自己不法之所有，變易持有為所有之意思，將上開小客車侵占入己
    ，拒不返還金國王公司，並避不見面，金國王公司催討無著，始知上情。
二、案經金國王公司訴請臺灣臺中地方法院檢察署檢察官偵查起訴。
    理  由
一、訊據被告丙○○固不諱言有向告訴人金國王公司租用上開自用小客車未還之事實
    ，惟否認有何侵占之犯行，並辯稱：在租車後約一星期即欲還車，當時因需外出
    工作，故委由王姓友人幫忙還車，嗣後王姓友人告知車輛遺失云云，惟查：被告
    除供稱其王姓友人年約四十餘歲、居住台中外，就該王姓友人之真實姓名及住址
    、聯絡方法等，均供稱不知，則是否確有該王姓之人已非無疑；退而言之，縱確
    有該王姓之人，以被告連其真實姓名亦不知悉之情況觀之，被告與該王姓之人絕
    非深交，衡情該王姓之人縱允代為還車，亦絕無代付為數不貲之租金之理，乃被
    告復供稱其將車交付王姓友人之時，並未併交付應付之租金，被告上開所辯，顯
    與經驗法則相違。再被告供稱係於向金國王公司租車後約一星期，在台中市○○
    路、公理街口將車交付王姓友人，委其代為還車，而被告係於同年三月二十七日
    租用上開小客車，租期僅為一日，嗣經告訴人同意延期一日，此有告訴人提出之
    租賃契約書影本一份在卷足憑，並據告訴人代表人乙○○陳述甚明，被告當時既
    在台中市區，如無變易持有為所有之犯意，何以延宕至四月間仍不將車返還，又
    何不自行將車交還而需委託他人徒增困擾？且被告復自承嗣後該王姓之人曾通知
    車輛遺失，而被告並未將車輛遺失乙節通知告訴人，被告如無侵占之意，必會將
    車輛遺失之事立即通知告訴人處理，以免該車輛遭不法之徒使用而受牽連，其竟
    未為之，更與常情有違，被告所辯各詞，委係事後卸責之詞，不足採信。本案事
    證明確，被告犯行洵堪認定。
二、核被告丙○○所為，係犯刑法第三百三十五條第一項之侵占罪。爰審酌被告犯罪
    之動機、目的、手段、被害人所生之損害約為新台幣六萬元，業據告訴人陳明在
    卷，及被告之生活狀況、智識程度、犯後態度等一切情狀，量處如主文所示之刑
    。又被告行為後，刑法第四十一條業經總統於九十年一月十日公布修正，同年一
    月十二日生效，將修正前原規定「犯最重本刑為三年以下有期徒刑以下之刑之罪
    ，而受六月以下有期徒刑或拘役之宣告，因身體、教育、職業或家庭之關係，執
    行顯有困難者，得以一元以上三元以下折算一日，易科罰金。」公布修正為「犯
    最重本刑為五年以下有期徒刑以下之刑之罪，而受六個月以下有期徒刑或拘役之
    宣告，因身體、教育、職業、家庭之關係或其他正當事由，執行顯有困難者，得
    以一元以上三元以下折算一日，易科罰金。但確因不執行所宣告之刑，難收矯正
    之效，或難以維持法秩序者，不在此限。併合處罰之數罪，均有前項情形，其應
    執行之刑逾六月者，亦同。」比較修正前、後條文規定之結果，以修正後之規定
    有利於被告，自應依刑法第二條第一項前段之規定，適用裁判時之法律即修正後
    之刑法第四十一條第一項前段之規定，就被告所處如主文所示之刑，併諭知易科
    罰金之折算標準。
據上論斷，應依刑事訴訟法第二百九十九條第一項前段，刑法第三百三十五條第一項
、第二條第一項前段、修正後刑法第四十一條第一項前段，罰金罰鍰提高標準條例第
一條前段、第二條，判決如主文。
中      華      民      國      九十      年      四    月    三十      日
                                    臺灣臺中地方法院刑事第二庭
                                        法  官  呂  麗  玉
右正本證明與原本無異。
如不服本判決，應於判決送達後十日內向本院提出上訴狀，上訴於臺灣高等法院臺中
分院( 須附繕本 )。
                                      書記官
中      華      民      國      九十      年      四    月    三十      日
刑法第三百三十五條
意圖為自己或第三人不法之所有，而侵占自己持有他人之物者，處五年以下有期徒刑
、拘役或科或併科一千元以下罰金。
前項之未遂犯罰之。
                                                                        Ｉ


司法院資訊處製作；財團法人民間司法改革基金會備份。
